臺灣臺中地方法院民事判決　　　　　　　96年度小上字第17號
上　訴　人　甲○○
被上訴人　　皇家園邸大樓管理委員會
法定代理人　乙○○
上列當事人間請求給付管理費事件，上訴人對於民國95年12月11
日本院臺中簡易庭95年度中小字第5716號第一審小額民事判決提
起上訴，本院合議庭判決如下：
    主  文
上訴駁回。
第二審訴訟費用新臺幣壹仟伍佰元由上訴人負擔。
    事實及理由要領
一、按對於小額程序之第一審裁判之上訴，非以其違背法令為理
    由，不得為之；上訴狀內應記載上訴理由，表明下列各款事
    項：一原判決所違背之法令及其具體內容。二依訴訟資料可
    認為原判決有違背法令之具體事實，民事訴訟法第436條之
    24第2項、第436條之25分別定有明文。所謂判決違背法令係
    指判決不適用法規或適用不當，同法第468條定有明文；另
    有民事訴訟法第469條所列第1款至第5款之情形者，其判決
    當然違背法令，均為小額事件之上訴程序所準用。惟民事訴
    訟法第469條所列第6款規定判決不備理由之情形，依同法第
    43 6條之32第2項規定，則不在小額事件之上訴程序所準用
    範圍。復按小額訴訟程序之第二審判決，依上訴意旨足認為
    上訴無理由者，得不經言詞辯論為之，民事訴訟法第436條
    之29 第2款亦定有明文，合先敘明。
二、上訴意旨略以：公寓大廈管理條例第10條第2項規定「共用
    部分約定共同部分之修繕、管理、維護，由管理負責人或管
    理委員會為之，其費用由公共基金支付或由區分所有權人按
    其共有之應有部分比例分攤之；上訴人於原審所提效力等同
    規約之管理委員會組織章程第14條明定，大樓管理費以坪數
    為計算單位，故無論依法令或依規約，上訴人均無義務按每
    月每戶500元之方式繳納管理費；公寓大廈管理條例與社區
    規約既均有如何收取管理費之明文，即無適用習慣之餘地，
    原判決顯有判決不適用法規或適用不當之判決違背法令情形
    ；縱如原判決所言，被上訴人社區管理費以每戶每月500元
    之方式收取，因已行之多年而形成社區事務共識，然該項共
    識何以能拘束上訴人，原判決亦未詳加說明，亦有判決不備
    理由之違背法令云云。並聲明：(一)原判決不利上訴人部分廢
    棄。(二)上開廢棄部分被上訴人在第一審之訴駁回。
三、本件上訴人對原審判決提起上訴，固於上訴狀具體指摘原審
    判決違背公寓大廈管理條例第10條第2項規定，自形式上觀
    之，其提起本件上訴應屬合法。惟查：
  (一)按共用部分、約定共用部分之修繕、管理、維護，由管理負
    責人或管理委員會為之。其費用由公共基金支付或由區分所
    有權人按其共有之應有部分比例分擔之。但修繕費係因可歸
    責於區分所有權人或住戶之事由所致者，由該區分所有權人
    或住戶負擔。其費用若區分所有權人會議或規約另有規定者
    ，從其規定。公寓大廈管理條例第10條第2項定有明文。上
    開法文係規定共用部分之修繕、管理、維護費用，得由公共
    基金支付，或由區分所有權人按其共有之應有部分比例分擔
    之，並非規定必須按區分所有權人共有之應有部分比例分擔
    ，且就公共基金之收取比例亦無明文規定。原審以社區行之
    有年之管理費收取方式判命上訴人繳納管理費，縱未符合被
    上訴人管理委員會組織章程第14條規定，亦難認為原審判決
    有違背公寓大廈管理條例第10條第2項規定之情形。上訴人
    指摘原審判決未適用公寓大廈管理條例第10條第2項規定，
    判命被上訴人按區分所有權人坪數收取管理費，即有判決違
    背法令及適用法令不當之違背法令情形，顯無可採。
  (二)上訴人另指摘原審判決未就每月每戶管理費500元之社區事
    務共識，何以能拘束上訴人，予以詳加說明，顯有判決不備
    理由之違背法令云云。惟小額事件之上訴程序，須以民事訴
    訟法第468條、第469條第1款至第5款情形，為違背法令之理
    由，並不包括同法第469條第6款判決不備理由之情形，已如
    前揭說明，是上訴人以原審判決不備理由為小額訴訟之二審
    上訴理由，於法不合，亦無可採。
  (三)綜上所述，本件上訴人所舉原審判決違背法令之上訴理由，
    均非可採，依其上訴意旨在法律上顯無理由，爰不經言詞辯
    論，逕以判決駁回其上訴。
四、依民事訴訟法第436條之32第1項準用同法第436條之19第1項
    規定，第二審法院為訴訟費用之裁判時，應確定其訴訟費用
    額。本件第二審訴訟費用額，審核卷附證物後確定為如主文
    第2項所示金額。
五、據上論結，依民事訴訟法第436條之29第2款、第436條之32
    第1項、第2項、第436條之19第1項、第449條第1項、第78條
    ，判決如主文。
中　　華　　民　　國　　96　　年　　4　　月　　30　　日
                  民事第二庭   審判長法  官  許冰芬
                                     法  官  王永春
                                     法  官  吳蕙玟
上正本證明與原本無異。
不得上訴。
中　　華　　民　　國　　96　　年　　4　　月　　30　　日
                                     書記官　楊家印
